臺灣高等法院臺中分院刑事判決
110年度上訴字第581號
上  訴  人  
即  被  告  葉妙榛
選任辯護人  蔡琇媛律師（法扶律師）
上列上訴人即被告因偽造有價證券等案件，不服臺灣臺中地方法
院108年度訴字第965號中華民國109年12月30日第一審判決（起
訴案號：臺灣臺中地方檢察署108年度偵續一字第4號），提起上
訴，本院判決如下：
    主  文
上訴駁回。
    事  實
一、葉妙榛前與紀文彬之女紀予婷為同學，並曾向紀文彬招攬保
    險而結識紀文彬，並自民國98年4月間起向紀文彬借貸小額
    款項；詎其明知自己與創辦知名自行車品牌捷安特之巨大機
    械工業股份有限公司（下稱巨大公司）並無任何關聯，竟仍
    意圖為自己不法之所有，基於詐欺取財、行使偽造私文書、
    準私文書及偽造有價證券之單一接續犯意，於98年10月2日
    （即紀文彬第1筆匯款時間如附表四之三編號1所示日期）前
    某日，在不詳地點，向紀文彬佯稱：伊親戚為巨大公司董事
    長之媳婦，並在該公司擔任執行長，巨大公司會開立支票向
    子公司進貨，如果匯款給巨大公司，可以賺取巨大公司與下
    游廠商間不開立發票之稅差云云，而邀約紀文彬參與賺取稅
    差，致紀文彬不疑有它，乃陷於錯誤，同意於如附表四之一
    至附表四之三所示期間，陸續開立支票或匯款交付如附表四
    之一至附表四之三所示金額予葉妙榛以賺取上開稅差；其間
    ，葉妙榛為製造確有此等可藉巨大公司調度資金賺取稅差之
    假象，以取信紀文彬，復於如附表一所示時間，在不詳地點
    ，自行或指示不知情之胞姐葉欣宜、前夫陳閩騏，假冒如附
    表一所示文書名義人，偽造如附表一所示私文書、準私文書
    ，並交付或傳送予如附表一所示行使對象而行使之，足生損
    害於紀文彬、紀予婷及如附表一所示文書名義人，如附表一
    編號47至60所示之郵政國內匯款執據部分，並損害金融機構
    對於匯款交易內容管理之正確性；又於100年5月10日前某日
    ，先在不詳地點，以不詳方式製作如附表二所示發票人均為
    「維鎂科技有限公司」、帳號均為「00000000」號、付款人
    均為「豐原中正路郵局」而印有如附表二所示偽造印文之偽
    造支票，再將該等偽造支票正本連同影本交付紀文彬對帳而
    行使之，隨後又表示將代紀文彬處理支票事宜而收回該等偽
    造支票正本。葉妙榛即以上開方式使紀文彬陷於錯誤而自98
    年10月2日至100年9月14日止匯款如附表四所示總計新臺幣
    （下同）6億3,470萬5,900元；惟葉妙榛因另向紀文彬佯稱
    可出資入股巨大公司之子公司金巨瀚公司以分取股息及紅利
    ，致紀文彬另行匯款3,500萬元予葉妙榛（此部分詐欺犯行
    業據本院104年度上訴字第580號判決判處有期徒刑2年10月
    ，並經最高法院107年度台上字第1859號判決駁回上訴確定
    ），葉妙榛為取信紀文彬上開匯款後確有賺取稅差，遂以交
    付支票、匯款或轉帳方式，給付紀文彬如附表五所示總計6
    億4,483萬0,994元。嗣葉妙榛於100年9月30日無法再周轉，
    紀文彬察覺前述可藉巨大公司調度資金賺取稅差事宜均不存
    在而報警處理，始悉上情。
二、案經紀文彬訴由臺中市政府警察局刑事警察大隊報告臺灣臺
    中地方檢察署檢察官偵查起訴。
    理  由
壹、程序方面
一、起訴程序合法之說明：
    本案經檢察官提起公訴，雖經上訴人即被告葉妙榛（下稱被
    告）及其辯護人於原審審理時質以：本案起訴書所載犯罪事
    實與被告所涉本院104年度上訴字第580號偽造文書等案件（
    下稱【前案】，經被告提起上訴後，由最高法院以107年度
    台上字第1859號判決駁回上訴確定）之判決基礎事實具有同
    一性，告訴人紀文彬（下稱告訴人）於【前案】審理中證稱
    投資金巨瀚科技有限公司（下稱金巨瀚公司）目的即係為賺
    取巨大公司與下游廠商間之稅差，且【前案】認定被告偽造
    私文書之期間為100年4月至同年7月間，偽造名義人亦為
　　Sandy Jo等人，告訴人匯款至金巨瀚公司後多數資金又匯至
    告訴人及其所指定人之帳戶，本案應為【前案】確定判決之
    既判力所及，應為免訴判決云云。惟查，經調閱【前案】之
    卷證資料及其刑事判決內容所示，【前案】被告之犯罪時間
    係自100年3、4月間至同年7月間止，與本案被告之犯罪時間
    已有差異，又【前案】詐欺取財部分之犯罪事實係被告以告
    訴人得遞補被告所稱巨大公司子公司金巨瀚公司之股東為由
    詐得告訴人所匯6筆款項，總計3,500萬元，均與本案詐欺取
    財部分之犯罪事實迥異，【前案】被告所行使偽造私文書、
    準私文書亦與本案被告行使之偽造私文書、準私文書截然不
    同，且除如起訴書附表一所示被告以「Sandy Jo」名義於10
    0年6月16日傳送至告訴人電子郵件帳號之電子郵件（見103
    年度偵續字第493號卷《下稱偵續卷》第79頁，詳後述不另為
    免訴之諭知部分）外，其餘本案被告行使之偽造私文書、準
    私文書內容均與【前案】告訴人投資遞補金巨瀚公司之股東
    無關（詳後述認定事實所憑證據及理由部分），則依上開各
    情以觀，足認【前案】與本案應係被告基於各別犯意所為不
    同之犯行，尚非同一案件。至於辯護人所指上開告訴人於【
    前案】審理中之證述內容，觀其證詞脈絡，告訴人無非僅係
    表示其有投資巨大公司賺取稅差、其跟親戚提及其在跟被告
    做股東、看親戚是否要賺取巨大公司與下游廠商的稅差等事
    宜（見原審卷㈠第370至374頁），並無表示其投資金巨瀚公
    司目的即係要賺取巨大公司與下游廠商間稅差之意，況告訴
    人於原審審理中亦明確證稱；【前案】與本案是不同事情，
    伊投資金巨瀚公司係因被告說伊賺這麼多了，叫伊進來做股
    東，當股東就可以分紅利等語（見原審卷㈢第41頁、第52至5
    5頁），告訴人此部分所述復有其提出之巨大公司股東盈餘
    分紅基準1份存卷可佐（見101年度偵字第12708號卷《下稱偵
    卷》㈤第351至352頁），益徵【前案】與本案基礎原因事實確
    屬不同；又被告是否將告訴人因【前案】而匯至金巨瀚公司
    之款項另行調度，僅係被告如何運用【前案】犯罪所得款項
    之問題，亦不能憑此認定【前案】與本案有何同一性，是被
    告及其辯護人此部分所辯俱有未洽。準此，本案檢察官提起
    公訴尚不能認係重複起訴，或認有何其他起訴程序違背規定
    之情形，合先敘明。
二、證據能力之說明：
㈠、告訴人、證人林○○、蔡○○、廖○○、吳○○、邱○○等人於警詢中
    或偵查中未經具結之指、證述，均經被告及其辯護人於本院
    審理時以該等指、證述係被告以外之人於審判外之陳述為由
    ，認無證據能力；經查上開各該證人於警詢、偵查中未經具
    結之證述，確均為被告以外之人於審判外之言詞陳述，依刑
    事訴訟法第159條第1項規定，均不得為證據。
㈡、本判決以下所引用其餘被告以外之人於審判外之陳述，檢察
    官、被告及其辯護人均不爭執其證據能力，且迄至言詞辯論
    終結前亦未聲明異議，本院審酌上開陳述作成之情況並無違
    法不當之情形或證明力明顯過低之瑕疵，爰依刑事訴訟法第
    159條之5第1項及第2項規定，認均得為證據。再者，本判決
    以下引用之非供述證據（未含被告及其辯護人爭執其證據能
    力之非供述證據），檢察官、被告及其辯護人均未表示排除
    此部分證據之證據能力，本院審酌並無證據證明前開非供述
    證據係公務員違背法定程序所取得，亦無顯不可信之情況與
    不得作為證據之情形，爰依刑事訴訟法第158條之4規定反面
    解釋、第159條之4規定，認均得為證據。
貳、實體方面
一、認定事實所憑之證據及理由：訊據被告矢口否認本件全部犯
    行，辯稱：本案係伊與告訴人間的借貸關係，伊與告訴人一
    起合資放款，伊並沒有以賺取稅差之方式詐騙告訴人，如附
    表一所示偽造電子郵件、郵政國內匯款執據係另案詐欺告訴
    人入股金巨瀚公司所用，與本案無關，伊也沒有偽造如附表
    二所示之支票云云；辯護人則為被告置辯稱：被告與告訴人
    間自98年起至100年9月間持續有借貸資金往來關係，且係單
    純之資金借貸，告訴人於偵查中一再說是借款給被告，亦曾
    表示被告已將100年4月18日前積欠告訴人之金錢還清，告訴
    人係迄至104年3月16日檢察事務官詢問時方提及稅差之說法
    ，顯然稅差之說法不可信，且被告支付告訴人之金額已超過
    告訴人支付被告之金錢，可證明被告與告訴人間僅有金錢借
    貸即票貼關係；又被告既無詐騙行為，無須提出如附表二所
    示支票予告訴人，且附表二所示支票影本均非豐原中正路郵
    局所開立，帳號00000000之帳戶亦未申請支票戶，並無實體
    支票存在，僅依告訴人之陳述作認定，實屬有誤；倘猶認各
    該支票影本確實為被告所偽造，並執以交付告訴人行使詐術
    ，然仍不得作為各該支票係以偽造正本為取信告訴人之認定
    基礎，至多足以證明該等支票影本係屬偽造，然因該支票影
    印不生移轉或行使支票權利效果，自不構成偽造之有價證券
    ，而屬偽造之私文書云云。經查：
㈠、被告前與告訴人之女紀予婷為同學，並曾向告訴人招攬保險
    、借貸小額款項而結識告訴人，被告明知自己與巨大公司並
    無任何關聯，仍於如附表一所示時間，在不詳地點，假冒如
    附表一所示文書名義人，偽造如附表一所示文書，並傳送予
    如附表一所示行使對象而行使之；又告訴人曾於如附表四之
    一至附表四之三所示期間，陸續開立支票或匯款而交付被告
    如附表四之一至附表四之三所示金額，被告總計向告訴人取
    得前揭如附表四所示金額；另如附表二所示支票係偽造之支
    票，其上所載該等支票存款帳戶並不存在等情，均為被告所
    不爭執，並據證人即告訴人於偵訊中及原審審理時具結證述
    在卷（見偵卷㈡第123至124頁、偵卷㈢第3至5頁、第12至13頁
    、偵卷㈤第343至347頁、104年度偵續一字第31號卷《下稱偵
    續一卷》㈠第119至121頁、原審卷㈢第34至75頁），另有如附
    表一所示文書影本、如附表二所示支票影本、告訴代理人所
    提出如附表四之一至附表四之三所示告訴人與被告往來款項
    資料及相關金融機構存摺內頁明細、存戶開戶資料及資金往
    來交易明細、客戶歷史交易清單、財務資料覆核說明書、郵
    政國內匯款執據、被告提出之還款明細、支票明細及影本、
    告訴人提出之網路信箱、帳戶資料等查詢所得資料、網路IP
    位址查詢資料、通聯調閱查詢單、偵查報告暨附件、臺灣臺
    中地方檢察署檢察事務官勘驗筆錄暨勘驗擷圖照片、巨大公
    司基本資料、告訴人提出之被告所交付巨大公司下游廠商資
    料、中華郵政股份有限公司臺中郵局104年9月15日函暨所附
    查詢資料、網路家庭國際資訊股份有限公司104年9月17日函
    各1份等附卷可參（見偵卷㈠第75至78頁背面、第98至111頁
    背面、第113至115頁背面、第131至133頁、偵卷㈡第1至35頁
    背面、第126至197頁、偵卷㈢第38至78頁、第153至156頁、
    偵卷㈣第206至211頁、偵卷㈤第293頁、偵卷㈥第1至208頁、偵
    卷㈦第3至191頁、偵卷㈧第1至208頁、偵續卷第72頁、103年
    度交查字第526號卷《下稱交查卷》㈠第127頁、交查卷㈡第129
    至130頁、偵續一卷㈠第126至138頁背面、第169至170頁、偵
    續一卷㈡第117至161頁、第188至198頁、第203至218頁、原
    審卷㈡第173至795頁），是上開各情均堪認定。
㈡、被告雖否認有行使如附表一所示偽造電子郵件、郵政國內匯
    款執據之行使偽造私文書、準私文書犯行，惟被告於108年1
    2月23日原審準備程序時已自承：「起訴書附表一所載電子
    郵件確實是我以附表一所示文書名義人於附表一所載時間傳
    送給紀文彬，但實際上開文書名義人並不存在，傳送這些電
    子郵件的目的是為了想要將紀文彬從我這裡拿走的錢騙回來
    。原因是剛開始我們是一起合資要做放款，我前夫陳閩騏有
    一本支票本放在我這裡，我就交給紀文彬，讓他去開支票，
    紀文彬說他要開支票去向他的親戚調借現金放款，但最後紀
    文彬並沒有拿調到的現金去放款，而是將現金放到紀文彬小
    孩的帳戶。導致我必須要去兌現我前夫的支票，因為我要維
    持我前夫的信用，所以那些現金就是我出的，我實際上也有
    兌現那些支票。後來我想說不要跟紀文彬把關係弄糟，所以
    我沒有就先前合資放款的事情跟他拿錢，而是另外想方法從
    他身上把錢拿回來，所以我才會傳附表一所示的電子郵件給
    他，傳附表一電子郵件的目的是要讓紀文彬來投資巨大機械
    公司的子公司金巨瀚公司，但實際上金巨瀚公司並不是巨大
    機械公司的子公司，並不是如起訴書所載是要騙紀文彬賺取
    巨大機械公司與下游廠商的稅差。」等語（見原審卷㈠第343
    至344頁），足見被告已然自承有為行使如附表一所示偽造
    電子郵件、郵政國內匯款執據之行使偽造私文書、準私文書
    犯行；雖被告另辯以係為讓告訴人投資金巨瀚公司始為此部
    分犯行，惟觀諸如附表一所示之偽造電子郵件內容及郵政國
    內匯款執據俱與被告為使告訴人出資並遞補為金巨瀚公司股
    東之事宜無涉，且被告為使告訴人出資以遞補金巨瀚公司股
    東而曾行使之電子郵件係如【前案】判決附表二所示（見原
    審卷㈠第137至160頁），核與本案附表一所示之文件內容並
    不相同，是被告前揭所辯洵無足採。
㈢、被告確有於上揭期間對告訴人施以前揭詐術，並曾交付如附
    表二所示支票等節，迭據告訴人於偵訊中及原審審理時均具
    結證稱：被告於98年4月間一開始是小額借貸，借錢時被告
    說是投資自行車的店，後來自98年10月起，被告說她是巨大
    公司股東，她親戚「卓琇鈺」是巨大公司董事長的媳婦，在
    公司內擔任執行長，能夠拿到與下游廠商的一些票，並提供
    伊下游廠商的資料，跟伊說可以賺取稅差，當時被告是傳訊
    息給伊，例如下游廠商要向巨大公司請款，不要付稅金，由
    伊拿現金交給被告，被告轉交下游廠商，伊只支付一部份現
    金，中間差額就是稅差，由伊賺取，而巨大公司不用開發票
    ，這就是稅額，巨大公司如果開票出來，都給被告保管，被
    告再通知伊這個稅差多少，沒有說一定多少錢，時間也不一
    定，這部分有來有往、有對帳，如果被告不是說要賺稅差，
    伊不敢給被告錢，匯錢給被告的原因除要做金巨瀚公司股東
    的那筆以外，都是要賺取稅差，過程中被告會開她個人的支
    票給伊，票到期的錢都有匯給伊，兌現完後被告又用別的名
    義叫伊去賺稅差，反正錢不會留在伊口袋裡，但到100年開
    始改用記帳的方式，是由被告所稱巨大公司子公司「維鎂科
    技有限公司」的會計「梅姐」、巨大公司另一間子公司好像
    是「維格公司」的會計「麗芝」用電子郵件寄給伊，後來換
    「卓琇鈺」的弟弟來處理票事，其間被告有次曾說伊匯去的
    錢已經有下來了，「梅姐」也有傳電子郵件給伊說如附表二
    所示支票已經在被告那裡了，叫伊再去找被告看一下，然後
    被告拿如附表二所示支票正本給伊看，並拿影本給伊，說票
    就放在她那邊，時間到再幫伊用就好，結果那些錢是改用「
    維鎂科技有限公司」名義匯的，不是兌現支票，伊想說照這
    些金額就好了，後期被告就沒有開支票給伊，伊問被告為何
    利潤還沒來，被告是說巨大公司還沒開票給她，伊就說伊都
    向親戚朋友借錢的，錢沒給伊怎麼還人家，伊跟被告要，被
    告才補給伊如附表三所示支票，支票金額就是被告記帳加總
    以後欠伊的金額，票到期去提示才發現無法兌現等語明確（
    見偵卷㈡第123至124頁、偵卷㈤第344頁背面、偵續一卷第119
    至121頁、原審卷㈢第35至72頁），核與證人林○○於偵訊中具
    結證稱：99年6月29日葉妙榛說她伯母的媳婦是巨大公司的
    執行長，並說如果該公司要付貨款是開支票，開票給下游廠
    商可以賺到稅差，我們可以用現金給廠商再來賺稅差，伊就
    拿30萬元的現金給葉妙榛，這一筆錢葉妙榛拿她本人支票給
    伊擔保，該支票是7月30日到期，而稅差是6000元所以伊就
    先扣了6000元，再拿29萬4000元給葉妙榛，之後葉妙榛就每
    天傳簡訊跟伊說有那一些廠商有拿到貨款，而且也有說明稅
    差是多少錢，伊信以為真就慢慢的將錢，先扣掉可以賺到的
    稅差，再匯給葉妙榛給伊的葉欣宜帳戶等語（見偵卷㈢第3頁
    背面）、證人蔡○○於偵訊中具結證稱：伊會認識葉妙榛是因
    為林○○是伊小姑，是林○○跟伊說可以投資的，伊就開始陸陸
    續續的將錢匯給葉妙榛來賺稅差，之後的情形就是跟林○○一
    樣也是匯錢到葉欣宜的帳戶，伊當時還不認識葉妙榛，是林
    ○○轉告伊的，葉妙榛沒有直接跟伊接洽，林○○只有告訴伊說
    有一筆資金需求要伊匯錢後可以賺稅差，林○○有說葉妙榛是
    做巨大公司的廠商為了節稅要用這樣的方法，伊可以賺到稅
    差，後來在100年3月份葉妙榛透林○○跟伊說因為這樣有賺錢
    可以買房子了，伊本身是房屋仲介要伊介紹房子給她，在帶
    葉妙榛看房子的過程中，伊就有先用電話問葉妙榛稅差的問
    題，而葉妙榛也是用跟林○○的說法一樣是可以賺到錢的。伊
    在警詢時說是借款給葉妙榛，是因為伊認為上開的說法就是
    借錢給葉妙榛賺利息，而葉妙榛說的借錢理由就是節稅的方
    法，她的親屬在巨大公司當執行長等語（見偵卷㈢第4頁）、
    證人林○○於偵訊中及原審審理時具結證稱：被告於99年4、5
    月找伊投資，說她一直在跟巨大公司合作做節稅的事，說她
    伯母的女兒是巨大公司董事長的媳婦，在巨大公司當財務長
    ，方式就是有些利潤要做成進貨可以節稅，例如巨大公司開
    出面額較大的支票支付貨款，實際可以較少現金交給公司，
    差價就是可以賺的利潤，當時被告跟伊介紹說紀文彬也是她
    的金主，一起做巨大公司節稅的事，被告說她會找伊合作，
    是因為她原答應巨大公司一年就能做多少額度，但紀文彬賺
    到錢，食言不再拿錢出來，很難配合，所以她想大量跟伊配
    合，被告也曾經在伊面前與紀文彬講電話，被告說阿伯你今
    天要拿幾張票、你今天拿的票的錢幫我匯到譬如某某某的帳
    戶，這與被告與伊作業的過程都一樣，被告也都是用這樣的
    語氣回覆伊，所以伊的認知是當時紀文彬也有在做，被告跳
    票後，被告還跟伊這些被害人說她也是被Sandy那些上面的
    人騙、把錢都捲走，而因為紀文彬最早做，做一做之後錢都
    不再拿出來，從巨大公司那裡賺最多，被告才帶伊這些受害
    者去紀文彬那邊要錢，用他的錢來補償大家，紀文彬當下反
    應是說他也是受害，他一直把錢照被告的指示匯到巨大公司
    那邊，錢沒有在他那邊等語大致相符（見偵續一卷㈠第147頁
    正反面、原審卷㈢第115至145頁）；衡諸告訴人、證人林○○
    、蔡○○、林○○上開證述，其等就如何參與前揭賺取稅差事宜
    之始末證述具體明確，且互核一致，再告訴人及證人林○○於
    原審審理時所證述之內容前後亦無顯然扞格之處，並無明顯
    瑕疵可指。另觀之告訴人所提出如附表一所示文書影本，其
    文書名義人不僅包含告訴人前揭所稱「卓琇鈺、Sandy Jo」
    、「黃玉梅、May」、「麗芝、Lilz」、「卓文勝、A.sh」
    等人，彼此聯繫頻繁，其文書內容復一再提及取票、票據到
    期、票事運作、明細及匯款至他人帳戶等事宜，且其明細內
    容甚為繁瑣，各項金額及日期尚無一定規律可言，顯與被告
    所涉【前案】入股金巨瀚公司遭詐欺金額僅6筆匯款共計3,5
    00萬元款項之情節有異，是上開文書呈現之交易內容應與【
    前案】並無關聯，反與告訴人及證人林○○前揭證述相合；參
    以如附表二所示支票影本、如附表一編號47至55、57至60所
    示郵政國內匯款執據及前揭巨大公司下游廠商資料（見偵續
    一卷㈠第126至135頁背面、偵續一卷㈡第188至198頁），其上
    所載支票帳號「00000000」、發票人「維鎂科技有限公司」
    、文書名義人「GT有限公司（即GT公司）」及下游廠商名稱
    中「自東」、「伍樂」、「旭東」、「台灣雲豹」、「佳坊
    」、「一心」、「壹詳」、「偉兒達」、「銓慶」、「坤泉
    」等若干文字，竟可互見於如附表一編號8、12至17、19至2
    4、26、30、32至34、37至38、40至41、43至45等電子郵件
    及其附件明細中而得勾稽吻合，亦足認如附表二所示支票及
    如附表一所示文書緊密相關，益徵告訴人前揭證述信實可採
    。從而，被告確有於98年10月2日(按係紀文彬第1筆匯款時
    間即附表四之三編號1所示日期）前某日，向告訴人佯稱前
    揭可藉巨大公司調度資金賺取稅差之事，致告訴人信以為真
    ，遂於如附表四之一至附表四之三所示自98年10月2日起至1
    00年9月23日之期間，陸續開立支票或匯款而交付被告如附
    表四之一至附表四之三所示金額，且其間被告曾為此而於如
    附表一所示時間行使如附表一所示偽造文書，亦曾於如附表
    二所示偽造支票最早發票日即100年5月10日前某日，偽造如
    附表二所示支票正本並連同影本交付告訴人對帳而行使之，
    被告僅係嗣後藉詞收回其偽造支票之正本，再改以「維鎂科
    技有限公司」名義為如附表一編號47至54所示郵政國內匯款
    等節，均堪認定。
㈣、至被告及其辯護人之辯護意旨固以前揭情詞置辯。惟查，如
    附表一所示電子郵件顯與被告所涉【前案】無關，業如前述
    ，被告始終無法合理解釋其假冒前揭巨大公司相關人員名義
    偽造之該等電子郵件與【前案】有何關聯，其所辯已值懷疑
    ；又被告雖否認其偽造如附表二所示支票，然被告既指示其
    斯時不知情之配偶陳閩騏、胞姊葉欣宜於如附表一編號47至
    54所示郵政國內匯款執據上之匯款人欄填寫「維鎂科技有限
    公司」之文字，藉此表明係「維鎂科技有限公司」匯款之旨
    ，復於前揭偽造之電子郵件明細中繕打如附表二偽造支票上
    之帳號、發票日，則被告對於如附表二所示偽造支票之簽發
    實難諉為不知，而其斯時之配偶陳閩騏、胞姊葉欣宜既均屬
    不知情而聽從被告之指示為上開匯款行為，堪認如附表二所
    示偽造支票上之相關記載內容均係被告所為無訛；又本件雖
    未扣得如附表二所示偽造支票之正本，然被告既將如附表二
    所示偽造支票之影本交付告訴人，其為取信告訴人自應併同
    提出偽造支票之正本以供告訴人核實，被告之辯護人為被告
    置辯稱：附表二所示支票影本均非豐原中正路郵局所開立，
    帳號00000000之帳戶亦未申請支票戶，並無實體支票存在；
    倘猶認各該支票影本確實為被告所偽造，並執以交付告訴人
    行使詐術，然仍不得作為各該支票係以偽造正本為取信告訴
    人之認定基礎，至多足以證明該等支票影本係屬偽造，然因
    該支票影印不生移轉或行使支票權利效果，自不構成偽造之
    有價證券，而屬偽造之私文書云云，尚無足採。另被告及其
    辯護人雖均以告訴人前於偵查中未提及「稅差」事宜而質疑
    告訴人嗣後證述之憑信性，惟告訴人就此迭於104年9月16日
    偵查中及109年8月19日原審審理時具結證稱：先前警詢時伊
    不知道怎麼講，那時伊不知道要怎麼表明稅差的事，伊看巨
    大公司下游廠商的名單，覺得是巨大公司要以票換票來避稅
    ，被告嚇伊這是在賺取暴利，伊會很糟等語（見偵續一卷㈠
    第119頁背面、原審卷㈢第39至40頁），核與被告於100年10
    月5日傳送予告訴人之簡訊內容中所提及：「…也確實是你給
    人家收爆利是事實所以查了之後搞不好大家還要被起訴附刑
    事或民事責任」等語互核一致，有該簡訊影本、通聯調閱查
    詢單各1份在卷可稽（見偵續卷第158頁、偵續一卷㈠第110頁
    ），足見告訴人上開所述未提及賺取稅差之解釋非全然無據
    ；且觀以告訴人前揭所述賺取巨大公司與廠商間稅差之運作
    方式，倘為真實，確實不無可能涉及違反商業會計法或稅捐
    稽徵法等刑事責任問題，則告訴人因此有所顧慮而不願於對
    被告提出詐欺告訴之初談及係因與被告共謀賺取稅差而遭詐
    騙等情，實與常情無悖而非無可能，尚不能僅憑告訴人前後
    指述不一即無視前揭客觀事證，認告訴人嗣後所述因遭被告
    以賺取稅差為由詐騙等情均不可信。又經告訴人清查、計算
    其與被告間之金流往來後，告訴人於偵查中曾提出前揭其與
    被告往來款項資料（見偵續一卷㈡第117至161頁），此為被
    告於原審審理時所不爭執（見原審卷㈠第344頁、原審卷㈢第2
    43頁），而依該等資料，縱扣除尚無補強證據可佐之告訴人
    提領現金交付被告部分，告訴人總計交付被告之款項仍達6
    億6,970萬5,900元（計算式：6億8,406萬2,900元－1,435萬7
    ,000元＝6億6,970萬5,900元，含被告於上開【前案】中所詐
    得3,500萬元），顯較高於該表所列被告總計還款金額6億4,
    483萬994元（詳如附表五、附表五之一至附表五之三所示）
    ，堪信被告並無被告及其辯護人所指還款金額已超過告訴人
    所支付予被告款項之情；況被告與告訴人間之金錢往來並非
    合資放款或資金借貸、票貼等關係甚明，業據認定如前，被
    告詐欺取財之犯罪於其施用詐術致告訴人陷於錯誤而為財物
    之交付時，罪即成立，被告嗣後是否返還財物，僅係量刑及
    沒收之問題，與該罪之構成要件無涉（最高法院87年度台非
    字第391號判決意旨參照）。是以，被告及其辯護人上開所
    辯均不可採，不足資為對被告有利之認定。
㈤、綜上所述，本案事證已臻明確，被告所為上開詐欺取財、行
    使偽造私文書、準私文書及偽造有價證券等犯行均堪認定，
    應予依法論科。
二、論罪科刑
㈠、被告行為後，刑法第339條第1項規定於103年5月30日修正，
    並於同年6月18日公布施行，同年6月20日生效，修正後上開
    規定將原普通詐欺取財罪所處「5年以下有期徒刑、拘役或
    科或併科1千元以下罰金」之刑度提高為「5年以下有期徒刑
    、拘役或科或併科50萬元以下罰金」；是經比較新舊法結果
    ，應以修正前上開規定有利於被告，依刑法第2條第1項前段
    規定，應適用被告行為時之法律，即修正前刑法第339條第1
    項規定。另被告行為後，刑法第201條第1項偽造有價證券罪
    規定亦於108年12月25日修正公布，同年月27日生效，惟此
    次修正係將修正前上開罪名法定刑中罰金數額之部分依刑法
    施行法第1條之1第2項前段規定調整換算後予以明定，並未
    變動上開罪名之構成要件及法定刑，尚非法律變更，依一般
    法律適用原則，應適用裁判時之法律。
㈡、按刑法上偽造文書罪，係著重於保護公共信用之法益，即使
    該偽造文書所載名義製作人實無其人或係不相干之第三人，
    而社會上一般人仍有誤信其為真正文書之危險，仍難阻卻犯
    罪之成立，又此罪雖尚以足生損害於公眾或他人為要件，亦
    衹以有損害之虞為已足，有無實受損害，在所不問，且此所
    謂損害，亦不以經濟價值為限（最高法院106年度台上字第3
    933號判決、最高法院51年台上字第1111號判決等意旨參照
    ）；查被告假冒如附表一所示文書名義人，偽造足以表示各
    該電子郵件主旨等用意之電子郵件準私文書而傳送行使，並
    將偽造填載匯款執據之私文書提出行使，已足使人誤認如附
    表一所示文書名義人各為發送上開電子郵件及為匯款之人，
    而不論是否真有其人或該公司，仍足生損害於紀文彬、紀予
    婷及如附表一所示文書名義人，如附表一編號47至60部分並
    損害金融機構對於匯款交易客戶資料管理之正確性。至被告
    雖指示不知情之葉欣宜、陳閩騏在如附表一編號47至60所示
    郵政國內匯款執據之匯款人欄填寫各該文書名義人，惟該填
    寫僅係供識別匯款人之文書內容，並非表示係匯款人本人簽
    名之意思，此部分自尚不生偽造署押問題，附此敘明（最高
    法院105年度台上字第1874號判決意旨參照）。次按刑法上
    偽造有價證券罪，旨在保護社會交易之公共信用，凡無權製
    作之人冒用他人名義簽發，或逾越有製作權人之授權範圍，
    而製作完成具有價證券之形式，足以使人誤信為真正，即行
    成立（最高法院108年度台上字第3417號判決意旨參照）；
    查被告既明知並無如附表二所示偽造支票上所載支票存款帳
    戶，仍以不詳方式偽造印文，冒用發票人「維鎂科技有限公
    司」名義製作完成如附表二所示支票，並使告訴人誤信為真
    正，被告所為自已成立上開偽造有價證券罪。另本案並未查
    扣如附表二所示偽造印文之相關印章，被告復否認此部分犯
    罪，而無從確認上開印文係被告持偽造之印章蓋用，且以現
    代技術而言亦可能在偽造之支票上逕予偽造印文，是此部分
    尚難認定另有偽造印章之情，併此敘明。
㈢、核被告所為，係犯修正前刑法第339條第1項詐欺取財罪、刑
    法第216條、第210條、第220條第2項之行使偽造私文書罪及
    行使偽造準私文書罪、刑法第201條第1項偽造有價證券罪。
    又被告利用不知情之葉欣宜、陳閩騏為上開偽造私文書犯行
    ，為間接正犯。再被告偽造私文書、準私文書屬行使偽造私
    文書、準私文書之低度行為，應均為行使之高度刑為所吸收
    ，不另論罪。又被告偽造如附表二所示偽造印文之行為係偽
    造有價證券之部分行為，行使偽造有價證券之低度行為復為
    偽造有價證券之高度行為所吸收，均不另論罪。被告多次對
    告訴人詐欺取財、行使偽造私文書、準私文書及偽造有價證
    券之各舉止，係於相近之時間、地點密接為之，且均係基於
    前揭詐稱藉由巨大公司調度資金賺取稅差之事由所為，堪認
    被告之犯罪目的與所侵害法益同一，在刑法評價上以視為數
    個舉動之接續施行，合為包括之一行為予以評價較為合理，
    各應認係接續犯而各論以一罪。再被告所涉詐欺取財、行使
    偽造私文書、準私文書、偽造有價證券等行為間具有緊密關
    聯性，且有部分合致，復均以同向告訴人詐欺取財為目的，
    應評價為以一行為同時觸犯上開各罪名，而為想像競合犯，
    依刑法第55條前段規定從一重論以偽造有價證券罪。另起訴
    書雖未列明被告自98年10月2日前某日至99年間對告訴人詐
    欺取財部分之犯行，亦未記載如附表一編號16、47至60所示
    行使偽造準私文書、私文書犯行，惟上開部分與前開經起訴
    之詐欺取財、行使偽造私文書、準私文書部分各具有接續犯
    之實質上一罪關係，與偽造有價證券等部分則各具有想像競
    合犯之裁判上一罪關係，已如前述，自均應為起訴效力所及
    ，本院應併予審理；另附表一編號4、5、9、27、28、30、4
    5「備註欄」編號⒉所載「漏載」或「誤載」之理由，係依起
    訴書所引卷證出處核對後予以更正說明，併此敘明。
三、不另為免訴之諭知
㈠、公訴意旨另略以：被告除前揭經本院論罪科刑部分外，尚有
    如起訴書附表一所示被告以「Sandy Jo」名義於100年6月16
    日將電子郵件傳送至告訴人電子郵件帳號（見偵續卷第79頁
    ）之行使偽造準私文書行為，被告亦以此方式營造確有巨大
    公司上開虛構人物及協力廠商之假象，致告訴人因此陷於錯
    誤，陸續交付如起訴書附件所示款項予被告。因認被告就此
    部分亦涉犯刑法第216條、第220條第2項、第210條行使偽造
    準私文書、修正前刑法第339條第1項詐欺取財等罪嫌等語。
㈡、按案件曾經判決確定者，應諭知免訴之判決，刑事訴訟法第3
    02條第1款定有明文。此訴訟法上所謂一事不再理之原則，
    關於實質上一罪或裁判上一罪，均有其適用；而所謂判決確
    定，除指犯罪事實之全部已受判決確定之外，尚包括犯罪事
    實之一部確定（最高法院60年台非字第77號判決、103年度
    台上字第1266號判決意旨參照）。
㈢、經查，被告另以告訴人得投資遞補金巨瀚公司之股東為由詐
    得告訴人所匯6筆款項總計3,500萬元，並曾行使如上開【前
    案】判決附表二所示偽造私文書、準私文書，而上開【前案
    】判決業已確定，已如前述。本案檢察官雖將上開如起訴書
    附表一所示被告以「Sandy Jo」名義於100年6月16日傳送至
    告訴人之電子郵件帳號之電子郵件列為被告於本案行使之偽
    造準私文書；然觀之該電子郵件內容，無非係告訴人與「Sa
    ndy Jo之助理」討論有關5月10日、5月25日、6月1日股權現
    金收據是否收訖事宜，顯涉及【前案】告訴人入股金巨瀚公
    司而分別於100年5月10日、100年5月25日及100年6月1日所
    匯其中3筆款項，核與本案無關，此部分應與【前案】被告
    所涉行使偽造準私文書、詐欺取財而已判決確定之部分有接
    續犯之實質上一罪關係，依前開說明，應為【前案】確定判
    決效力所及。從而，被告此部分行為自不能再予論罪科刑，
    惟因公訴意旨認此被訴部分與其前揭經本院認定有罪部分各
    具有接續犯之實質上一罪關係（即行使偽造私文書、準私文
    書及詐欺取財部分）及想像競合犯之裁判上一罪關係（即偽
    造有價證券部分），爰不另為免訴之諭知。
四、不另為無罪之諭知
㈠、公訴意旨另略以：被告嗣於100年7月間，因已無力周轉，竟
    接續前揭詐欺犯意，將以不詳方式取得如附表三所示無兌現
    可能之芭樂票交付予告訴人假意清償，以為拖延。因認被告
    就此部分亦涉犯修正前刑法第339條第1項詐欺取財罪嫌等語
    。
㈡、按犯罪事實應依證據認定之，無證據不得認定犯罪事實；不
    能證明被告犯罪者，應諭知無罪之判決，刑事訴訟法第154
    條第2項、第301條第1項定有明文。此所謂認定犯罪事實之
    證據，無論其為直接或間接證據，均須達於通常一般人均不
    致有所懷疑，而得確信其為真實之程度，始得據為有罪之認
    定（最高法院76年台上字第4986號判例意旨參照）。
㈢、公訴意旨認被告就此部分涉犯上開詐欺取財罪嫌，無非係以
    被告葉妙榛於警詢及偵訊時之供述、證人即告訴人、證人林
    ○○、蔡○○、林○○、林○○於警詢及偵訊時之證述、如附表三所
    示支票暨退票理由單、證人林○○所提出被告交付芭樂票之影
    本暨退票理由單、公司及分公司基本資料查詢、台北市第五
    信用合作社101年4月10日函附之莊佳銘開戶申請資料、合作
    金庫商業銀行樹林分行101年4月11日函附之鈺瑄企業有限公
    司開戶資料、陽信商業銀行溪洲分行101年4月17日函附之采
    妅企業有限公司開戶資料、告訴人提出之代收票據明細表、
    證人林○○提出之代收票據明細表、涉及如附表三所示支票存
    款帳戶之另案檢察官起訴書、不起訴處分書及判決、原審法
    院104年度重訴字第506號、105年度重易字第162號判決等件
    為其主要論據。訊據被告堅決否認有何此部分詐欺取財犯行
    ，辯稱：如附表三所示支票並非伊交給告訴人云云；辯護人
    則為被告置辯稱：被告既無詐騙行為，無須提出如附表三所
    示支票予告訴人云云。
㈣、經查，如附表三所示支票曾經告訴人提示而遭退票，上開支
    票存款帳戶有存款不足、拒絕往來戶等紀錄，此有如附表三
    所示支票影本、退票理由單、各該支票存款帳戶之顧客基本
    資料查詢單各1份附卷可佐（見偵卷㈡第37至55頁、偵續卷第
    103至111頁）。而如附表三所示支票係由被告交付乙節，業
    據告訴人於原審審理時指證明確（見原審卷㈢第41至42頁、
    第67至68頁），參以證人林○○、林○○亦曾收受被告所交付發
    票人為莊佳銘、采妅企業有限公司而支票號碼相連或相近之
    高額票據而不獲兌現，有支票影本、代收票據明細表及本院
    106年度上訴字第513號、106年度上易字第396號判決各1份
    附卷可查（見偵續卷第113頁、第174頁、第178至179頁、原
    審卷㈠第177至179-7頁），則衡以一般社會生活經驗，應堪
    認如附表三所示支票亦係被告所交付告訴人俗稱空頭支票而
    無法兌現之支票無訛，被告上開所辯，固屬無據。惟告訴人
    於原審審理時亦證稱：被告開這些票給伊，是因被告用記帳
    的方式說伊有這些本金及稅差，加總以後是多少就開多少錢
    的票給伊，支票金額的總額就是被告最後記在帳上要給伊的
    錢，被告之前開票給伊而有到期的部分是有兌現沒錯，但沒
    多久被告又問伊要不要賺取稅差等語（見原審卷㈢第41至42
    頁、第50至51頁、第67至68頁），足見告訴人係因相信被告
    前揭賺取稅差之相關說詞而陸續交付款項，至被告交付告訴
    人如附表三所示支票，僅係積欠告訴人金錢後拖延還款之手
    段，難認有何另行使詐術之犯行。從而，被告此部分行為難
    再以詐欺取財罪相繩，惟因公訴意旨認此被訴部分與其前揭
    經本院認定有罪部分各具有接續犯之實質上一罪關係（即詐
    欺取財部分）及想像競合犯之裁判上一罪關係（即行使偽造
    私文書、準私文書及偽造有價證券部分），爰不另為無罪之
    諭知。
五、本院之判斷：
㈠、原審認被告犯罪事證明確，適用修正前刑法第339條第1項前
    段，刑法第2條第1項前段、第201條第1項、第216條、第210
    條、第220條第2項、第55條前段，刑法施行法第1條之1第1
    項、第2項前段等相關規定，並以行為人之責任為基礎，審
    酌被告於行為時正值青年，非無謀生能力，竟貪圖不法利益
    ，策劃本案犯行，營造其熟識上開巨大公司相關人員、可藉
    巨大公司調度資金賺取稅差之假象而為詐欺，復以行使如附
    表一所示匯款執據、電子郵件等偽造私文書、準私文書及偽
    造有價證券為手段，向告訴人詐得上開如附表四所示總計之
    鉅額款項，其犯罪對於告訴人等人及社會公共信用所生損害
    非微，應予非難，並斟酌被告犯後一再飾詞否認犯行，復未
    能與告訴人達成和解，未見有何悔意，惟其連同上開【前案
    】部分，已返還告訴人如附表五所示總計之金額等情，參以
    其素行，其自述係高中畢業之智識程度，先前係幫忙前夫跑
    銀行、家中有小孩之家庭生活狀況等一切情狀，暨檢察官具
    體求刑及被告、辯護人對於科刑範圍之意見後，量處有期徒
    刑5年6月；並就沒收部分敘明：⒈如附表二所示支票，為本
    案被告所偽造有價證券，雖未扣案，惟無證據足認已經滅失
    而不存在，不問屬於犯人與否，均應依刑法第205條規定宣
    告沒收。而該等偽造之支票既經沒收，則構成支票部分之如
    附表二所示偽造印文，毋庸重複諭知沒收。⒉被告固因本案
    詐得如附表四所示總計6億3,470萬5,900元之犯罪所得，惟
    經告訴人為前揭清查、計算後，告訴人連同上開【前案】遭
    詐欺之3,500萬元部分，總計交付6億6,970萬5,900元予被告
    ，被告總計還款金額係6億4,483萬994元，均如前述。而考
    量被告與告訴人間之資金往來繁瑣，告訴人應尚難以區分、
    特定被告上開返還之款項係針對上開【前案】或本案所為，
    被告既經上開【前案】判決諭知沒收3,500萬元之犯罪所得
    確定，此有上開【前案】判決1份附卷可查（見原審卷㈠第13
    7至160頁），則本案倘若再宣告沒收上開犯罪所得或追徵其
    價額，將使被告面臨雙重追償之不利益，而有過苛之虞，爰
    依刑法第38條之2第2項規定，不予宣告沒收或追徵。⒊另被
    告為本案犯行時固有使用可供偽造支票及發送簡訊、電子郵
    件之不詳設備，惟審酌該等物品均未扣案，且衡情該等物品
    尚非日常生活中所難以取得，倘予沒收或追徵，對於沒收制
    度所欲達成或附隨之社會防衛無何助益，欠缺刑法上重要性
    ，爰依刑法第38條之2第2項規定，均不予宣告沒收及追徵。
    顯已詳細說明其所憑之依據及理由，核其認事、用法均無違
    誤，量刑亦屬妥適。
㈡、被告上訴理由略以：⒈告訴人係為賺取利息而借款予被告，被
    告從未向告訴人表示可賺取「稅差」而為任何行使詐術之行
    為，更無偽造原判決附表二所示支票之行為，原判決遽論斷
    被告涉犯詐欺取財、行使偽造私文書及偽造有價證券云云，
    應有「證據理由矛盾」、「不適用證據法則」及「未盡調査
    義務」之違誤，有撤銷改判之必要：⑴告訴人之告訴要旨前
    後矛盾，不足作為被告斷罪之依據：①經查，被告與告訴人
    間自始僅存有單純資金借貸關係，被告未曾以賺取巨大公司
    與下游廠商間稅差之說法而邀約告訴人參與投資。此由告訴
    人於100年12月5日提出本件告訴時即向員警一再陳稱係為赚
    取利息而借錢予被告，嗣於101年2月26日進而向員警詳細詳
    述自98年10月起與被告借貸金額及利息計算方式，其後分別
    於101年9月5日、103年8月27日偵訊筆錄中亦仍陳稱係為賺
    取利息而借款予被告，甚至於提出告訴之初即稱被告邀約投
    資金巨瀚科技有限公司等節，反而絲毫未曾提及被告有以「
    稅差」方式之詐術行為。衡酌告訴人自承與被告於98年10月
    間有借貸金錢往來關係，迄至100年12月提出告訴時僅間隔2
    年期間，告訴人對於雙方借貸及往來過程尚能完整陳述，果
    若被告曾以「稅差」之說詞向告訴人為詐術行為，告訴人必
    定據此對被告為不利指控並提出告訴，絕無可能刻意忽略不
    提。②然查，告訴人於103年9月24日收受101年度偵字第1270
    8號不起訴處分書後，遲至104年3月16日檢察事務官詢問筆
    錄方改稱被告利用巨大公司名義可賺取稅差等話術向其陸續
    騙錢云云，卻未檢附任何客觀證據，顯係臨訟杜撰之詞。況
    且告訴人、林○○、蔡○○等三人分別於103年9月30日、同年10
    月6日及同年10月27日共同提出之刑事聲請再議狀、刑事補
    充再議理由狀及刑事補充再議理由㈡狀，毫無提及告訴人遭
    到被告以「稅差」之說詞而交付金錢相關情事，是以檢察官
    係就林○○指稱被告「謊稱有親戚在巨大機械公司擔任執行長
    ，廠商間有稅差可以獲利」乙節做成103年度偵續字第493號
    不起訴處分書，而與告訴人毫無關聯。③孰料，原判決未審
    究告訴人告訴意旨之前後始末，徒以：「衡諸告訴人…上開
    證述，其等就如何參與前揭賺取稅差事宜之始末證述具體明
    確，且其等於本院審理中證述時態度自然、陳述連貫，所述
    内容前後亦無顯然扞格」云云，恝置告訴人偵查中之告訴要
    旨與審判中到庭之證述完全大相逕庭，逕為不利被告之認定
    ，此部分認定事實顯然有證據理由矛盾之違誤，而有撤銷改
    判之必要，至為明確。④告訴人於原審審理時曾稱被告提供
    其閱覽之票據為維鎂科技有限公司之票據，此經告訴人陳述
    ：「（問：這些票的發票人是維鎂科技有限公司，照你剛剛
    所述是被告拿給你看的票，她當時為什麼要拿這些票給你看
    ？）她叫梅姐傳給我看，說票在她那邊，叫我去跟她拿。」
    、「（問：被告有無說這些是什麼票？）就是我匯給她的錢
    ，她要給我的稅差跟現金。」等語；惟原審審理時，受命法
    官就被告係如何對告訴人施以詐術行騙等待證事實訊問時，
    告訴人卻反稱被告係向其佯稱要提供巨大公司之票據作為款
    項交付云云，此亦經告訴人證述：「她說巨大機械工業股份
    有限公司要給下游廠商做零件，然後下游廠商要向公司請款
    ，所以公司要匯錢給下游廠商，而公司本應開匯款的票給下
    游廠商，但為了要避稅，所以不開票，直接拿現金，因此她
    說要我們匯錢到巨大機械工業股份有限公司內，以不用開發
    票的方式來賺取差額。」、「（問：那你如何知道你能分到
    多少錢？）她會傳票給我看，說我何時匯多少，然後巨大機
    械工業股份有限公司到時候會開多少金額的票給我，她沒說
    利息、稅差多少，都不一定。」，則就被告提供各該票據影
    本供告訴人閱覽之緣由，告訴人之指述顯然前後矛盾。⑤何
    況，告訴人係先以被告曾向其誆稱投資可賺取稅差云云作為
    其告訴意旨，然於原審審理時，無論是獲利之比率、可分得
    之報酬，告訴人均未能具體指明，亦經告訴人證稱：「（問
    ：被告當時有無跟你說巨大機械工業股份有限公司可省那些
    稅可以讓你分到多少錢，幾％？）她有傳給我看，說我進去
    多少票，她沒有說幾％。」、「她會傳票給我看，說我何時
    匯多少，然後巨大機械工業股份有限公司到時候會開多少金
    額的票給我，她沒說利息、稅差多少，都不一定。」云云，
    衡諸事理常情，一般民眾投資時，對於自身獲利、投入之本
    金均會再三確認，不可能毫無頭緒，蓋此為投資之基本判斷
    事項，然告訴人卻對此部分之重要事項都未能具體說明，難
    認告訴人對被告所為之指述，並無任何瑕疵可指。⑵僅憑證
    人林○○於原審時到庭證述之内容，無從證明被告有以可賺取
    「稅差」之方式對告訴人施以詐術，何況其證述亦無證據能
    力，原判決徒憑擬制臆測之詞，遽以證人林○○證述作為補強
    告訴人指述之依據，顯然有「不適用證據法則」之違誤，有
    撤銷改判之必要：①原判決雖引用證人林○○於偵查及原審審
    理時證稱被告也曾經在伊面前與紀文彬講電話，被告說阿伯
    你今天要拿幾張票、你今天拿的票的錢幫我匯到譬如某某某
    的帳戶，這與被告與伊作業的過程都一樣，被告也都是用這
    樣的語氣回覆伊，所以伊的認知是當時紀文彬也有在做等語
    ，據以推論被告曾以「稅差」之說詞向告訴人為詐術行為云
    云。②然查，觀諸證人林○○於原審審理時係證稱：「（受命
    法官問：你那時覺得這個東西，跟你跟被告之間有關巨大公
    司的東西一樣，是妳自己心裡想的？）我是這麼想的沒有錯
    。」、「（受命法官問：後來被告跟紀文彬之間有對話在說
    票要匯到哪裡，妳就聯想到是跟妳一樣都是在做節稅的事情
    ？）對，就是都是在做巨大公司的部分。」等語。則由上開
    證述之内容，可知從頭到尾，證人林○○並未親聞被告曾以「
    稅差」之說詞向告訴人為詐術行為，而單單是針對受命法官
    以假設性之提問所為答覆，則證人林○○所為被告曾以「稅差
    」之說詞向告訴人為詐術行為云云，均為腦補臆測之詞，並
    無證據能力。③詎料，原判決逕以：「衡諸…證人林○○上開證
    述，其等就如何參與前揭赚取稅差事宜之始末證述具體明確
    ，且其等於本院審理中證述時態度自然、陳述連貫，所述内
    容前後亦無顯然扞格」云云，逕以證人林○○無證據能力之證
    詞作為斷罪之依據，其判決即有不適用證據法則之違法，已
    不言可喻。⑶遍查全卷内容，除告訴人之指述、證人林○○之
    證述，並無任何證據足以認定被告曾以「稅差」之說詞向告
    訴人為詐術行為。況以證人林○○之證述並無證據能力，不足
    作為告訴人指述之補強證據，原判決逕於告訴人之指述尚待
    其餘證據補強之際，遽為不利被告之認定，應有「未盡調查
    義務」之違誤，有撤銷改判之必要。⒉遍査全卷内容，並無
    被告製作如附表二所示發票人均為「維鎂科技有限公司」而
    印有如附表二所示偽造印文之偽造支票，再將該等偽造支票
    連同影本交付告訴人對帳而行使之證據，原判決遽論斷被告
    涉犯偽造有價證券云云，應有「未依證據判決」、「未盡調
    査義務」之違誤，自有撤銷改判之必要：⑴經查，原判決認
    定被告有製作如附表二所示發票人均為「維鎂科技有限公司
    」而印有如附表二所示偽造印文之偽造支票，無非係以告訴
    人於104年4月23日提出之刑事追加告訴狀檢附之支票影本為
    據。⑵惟查，就上開支票影本所示之各紙支票，業經中華郵
    政股份有限公司臺中郵局104年9月15日函復以：「旨述帳戶
    立帳局為臺北北門郵局，未申請為支票戶，附件所示支票簽
    章與戶名不符，該帳戶100年2月1日至10月31日無交易紀錄
    」等語明確，由此可知上開支票並非經向中華郵政股份有限
    公司申請支票戶之用戶所開立之支票，難認足以彰顯票據權
    利至明。⑶準此，被告究竟有無涉犯偽造有價證券罪，仍屬
    事證未明之狀態，自不能僅憑該支票影本，逕推論被告確有
    出示偽造之支票據以行騙，凡此，均屬被告是否該當偽造有
    價證券罪之重要待證事項，本應由檢察官就此部份之犯罪事
    實善盡其舉證責任。惟查，遍查全卷，未見檢察官提出證據
    證明上開支票正本確實存在，遑論有何證據足以認定各該支
    票正本之印鑑章為被告偽造。⑷且者，原判決僅憑告訴人單
    方主張：「葉妙榛向告訴人紀文彬誆稱巨大公司廠商稅差一
    案，其為取得紀文彬信任令其繼續交付款項，曾於100年向
    紀文彬表示巨大公司有一間廠商名為維鎂科技有限公司，並
    曾交付發票人為維鎂科技有限公司、付款行為豐原中正路郵
    局之支票影本15張」云云，逕為被告涉犯偽造有價證券罪之
    斷罪依據，此部分亦有「未依證據判決」之違誤，而應撤銷
    改判。⑸復以，被告係於何時、何地，以何方式交付刑事追
    加告訴狀檢附之支票影本予告訴人藉以博取信任，亦未見原
    判決理由載明，且於原審調查程序中，亦未就此部分善盡調
    查義務，孰料，原判決逕以擬制臆測之詞，遽論斷被告已交
    付各紙支票影本予告訴人，此部分亦有「未盡調查義務」之
    違誤，自有撤銷改判之必要。⑹ 又按「支票為有價證券，支
    票上權利之移轉及行使，與其占有支票間，有不可分離之關
    係，一旦喪失占有，即不得享有支票上之權利，故支票原本
    有其不可替代性。從而，以影印方式偽造支票，因其支票影
    印本不發生能據以移轉或行使支票上權利之效果，故難認為
    偽造支票之行為，此與一般文書之影本與原本有相同之效果
    者不同。又該具有支票外觀之影印本，雖非支票原本可比，
    但尚不失為表示債權之一種文書，若内容虛構，自屬偽造之
    私文書。」，此有最高法院84年台上字第1426號判例、96年
    度台上字第2917號判決意旨可供參照；另按「行為人未變造
    支票，而以影印方式，將支票影本之金額修改，因支票影本
    不能據以移轉或行使支票上權利之效果，顯與一般文書之影
    本與原本有相同之效果者不同，所為並未符合變造支票之行
    為。惟具有支票外觀之影本，可推知製作人名義，且得據以
    表示執票人享有特定票載内容之票據權利，而具有表彰一定
    法律關係之功能，仍有相當證明程度，不失為刑法偽造文書
    印文罪章規範之『文書』，職是，非支票發票人將支票影本内
    容加以虛構，以達法律交易進行訛詐之行使目的，既已具有
    形式不實與實質不實，自屬偽造之私文書」，亦有最高法院
    108年度台上字第4163號判決可資參照。⑺查原判決附表二所
    示支票影本均非豐原中正路郵局所開立，帳號00000000之帳
    戶亦未申請支票戶，有中華郵政股份有限公司臺中郵局104
    年9月15日中管字第1041S02501號函文在卷可按，已如前述
    。退步言，倘猶認各該支票影本確實為被告所偽造，並執以
    交付告訴人行使詐術（假設語氣），然仍不得作為各該支票
    係以偽造正本為取信告訴人之認定基礎，至多足以證明該等
    支票影本係屬偽造，然因該支票影印不生移轉或行使支票權
    利效果，自不構成偽造之有價證券，而屬偽造之私文書，原
    判決逕認上訴人已該當偽造有價證券罪云云，適用法令顯有
    違誤，而應撤銷改判，至為明確云云。
㈢、經查：⒈告訴人就其遭被告以賺取「稅差」為由詐取財物等情
    ，係於104年1月15日偵訊時始指訴稱：有一部分支票是被告
    向我稱他伯母的媳婦在巨大作特助，有機會可以從中賺取跟
    下游廠商的稅差，但是為此我陸續把我的錢及向親友借的錢
    ，部分現金當場交付，部分匯到被告、葉欣宜、陳閩騏私人
    的帳戶。但過一段時間，我跟被告要求開票給我，她就交付
    上述的支票給我等語（見交查卷㈠第89頁反面），並非被告
    上訴理由狀所稱遲至104年3月16日偵訊時方改稱，先予敘明
    ；又告訴人雖自100年12月5日警詢起至103年8月27日偵訊止
    ，均未提及被告有以「稅差」方式向其為本件詐欺犯行，然
    告訴人就其何以未於警偵初始提及之緣由，已於104年9月16
    日偵查中及109年8月19日原審審理時證稱：先前警詢時伊不
    知道怎麼講，那時伊不知道要怎麼表明稅差的事，伊看巨大
    公司下游廠商的名單，覺得是巨大公司要以票換票來避稅，
    被告嚇伊這是在賺取暴利，伊會很糟等語綦詳，且核與被告
    於100年10月5日傳送予告訴人之簡訊內容中所提及：「…也
    確實是你給人家收爆利是事實所以查了之後搞不好大家還要
    被起訴附刑事或民事責任」等語互核一致，而告訴人因認渠
    等賺取巨大公司與廠商間稅差之情事，恐涉及刑事責任，因
    此有所顧慮而不願於對被告提出詐欺告訴之初提及係因與被
    告共謀賺取稅差而遭詐騙等情，實與常情無悖，尚不能僅憑
    告訴人前後指述不一即認告訴人嗣後所述因遭被告以賺取稅
    差為由詐騙等情為不可信。又被告將如附表二所示維鎂科技
    有限公司之支票正本及影本提示予告訴人閱覽之緣由，告訴
    人係證稱此係因告訴人有匯款予被告，被告要給告訴人之稅
    差及現金等語，至告訴人嗣後所證述「她會傳『票』給我看，
    說我何時匯多少，然後巨大機械工業股份有限公司到時候會
    開多少金額的票給我…」等語，依其證述意旨所指之「票」
    應係巨大公司與其下游廠商間來往之票據，顯非如附表二所
    示維鎂科技有限公司之支票，被告及其辯護人以告訴人上開
    證詞認告訴人就被告提供如附表二所示維鎂科技有限公司之
    支票供告訴人閱覽之緣由所述有前後矛盾之處，實有誤會甚
    明。再告訴人信賴被告所述之賺取稅差方式，依被告每次提
    示之票據及要求之匯款金額匯入款項，因每筆款項之金額不
    一，可獲取之稅差自有不同，本無從事先約定報酬，告訴人
    上開證述被告未言明報酬幾％、稅差多少等語，適與另案之
    被害人林○○、林○○、蔡○○等人遭被告以相同詐欺手法詐騙之
    情狀相符，此有本院106年度上訴字第513號、106年度上易
    字第396號刑事判決附卷可考，被告及其辯護人以告訴人就
    此投資之重要事項未能具體說明，認其指述存有瑕疵云云，
    實無足採，反觀告訴人在被告未承諾給予幾％報酬或利潤及
    稅差多少之情況下，告訴人仍陸續依被告指示交付如附表四
    所示之款項，而被告亦有如附表五所示陸續交付款項予告訴
    人以取信告訴人，益徵告訴人確係因信賴被告始未詳予計較
    此項投資所可獲取之利潤、報酬。⒉被告雖否認證人林○○於
    原審審判中證述之證據能力，惟無論本案或另案，依刑事訴
    訟法第159條之1第1項之規定，被告以外之人於審判外向法
    官所為之陳述，即得為證據；是證人林○○於原審審判中向法
    官所為之陳述自具有證據能力，被告所質疑者乃其證詞之證
    明力，先予闡明；又被告雖以證人林○○上開證述內容係針對
    受命法官以假設性之提問所為答覆，因未親自見聞被告曾以
    「稅差」之說詞向告訴人為詐術行為，認其證詞不足補強告
    訴人之指訴，然證人林○○於原審審理時已明確證稱：「（問
    ：妳是否知道紀文彬跟被告之間的資金往來關係如何？）之
    前的我不知道，但自從99年5、6月我在做巨大公司之後，我
    就知道紀文彬也有在做巨大公司這部分。（問：妳是否知道
    紀文彬說做巨大公司是做哪一方面？）跟我一樣在做節稅的
    事情。（問：妳是否知道紀文彬有拿錢想要投資巨大公司的
    子公司？）這個部分我就不是那麼的清楚，我只知道我們在
    做巨大公司的時候，被告每天會發訊息給我們，會說這個票
    是Sandy、麗芝的，據我所知，我、紀文彬、蔡○○跟林○○，
    我們每天都是收到相同的這些訊息。（問：妳剛才說知道被
    告跟紀文彬之間有節稅的資金關係，妳是如何知道的？）被
    告講的，我們跟紀文彬的女兒也有一起出遊，99年12月份的
    時候，紀文彬因為巨大公司節稅的部分有賺錢，反正我們每
    個有賺錢的都對被告些許有些回饋，紀文彬覺得被告讓他賺
    這些錢，紀文彬很開心，所以紀文彬那時就幫被告辦了一個
    生日派對，在被告生日12月29日的時候包了一個KTV場，整
    個包場，我們也都有去。」等語（見原審卷㈢第118頁），足
    見證人林○○係以其個人經歷體驗之事實而為證述，並非其個
    人意見或推測之詞甚明，被告徒以上開原審受命法官詢問之
    片段證述，認證人林○○之證詞無證據能力，顯不足採。⒊至
    本案雖未扣得如附表二所示偽造支票之正本，然被告既將如
    附表二所示偽造支票之影本交付告訴人，其為取信告訴人自
    應併同提出偽造支票之正本以供告訴人核實，而被告既有將
    如附表二所示偽造支票之正本提出行使，縱如附表二所示支
    票均非豐原中正路郵局所開立，且帳號00000000之帳戶亦未
    申請支票戶，然依卷內客觀證據已足認各該支票已然實體存
    在，且確為被告所偽造，並執以交付告訴人行使詐術；又支
    票為有價證券，支票上權利之移轉及行使，與其占有支票間
    ，有不可分離之關係，一旦喪失占有，即不得享有支票上之
    權利，本件告訴人雖未持有各該偽造之支票正本，且持有之
    支票影本亦不發生能據以移轉或行使支票上權利之效果，然
    按刑法上偽造有價證券罪，係著重於保護公共信用之法益，
    若社會上一般人有誤信為真正文書之危險，即難阻卻犯罪之
    成立（最高法院99年度台上字第936號判決意旨參照）。從
    而，倘無製作權之人假冒他人名義簽發票據，即應負偽造有
    價證券罪責。支票之發票人應簽名或蓋章之位置，票據法雖
    無明文規定，但如於票面上偽造他人之簽名或蓋章，依社會
    通常觀念足認係發票人之發票行為者，即屬相當。又按票據
    證券之記載，雖須具備法定要件，其權利之發生及存在，亦
    以此記載為據，若存缺漏，除非另有其他規定，即應歸屬無
    效，惟由是可知票據之要式請求原則上亦以此為限，以助長
    確保票據之流通目的，是基於票據外觀解釋原則，前開所提
    應載要件之存否，原只須就票據法上之記載為判斷，凡票據
    行為，形式上已具備法定之方式者，雖與事實不符，亦不影
    響其效力，此即票據行為之文義性之票據法第5條之規範重
    點；再影本係正本內容之重複顯現，故必有正本之存在，始
    有影本可言，且影本之形式及內容均與正本並無任何差異；
    是依告訴人所提如附表二所示偽造支票之影本，既已具備支
    票票據證券記載之法定要件，自堪認其正本為有價證券，被
    告加以偽造之票據內容縱與事實不符，亦不影響其票據效力
    ，其內容虛構，自屬偽造之有價證券；綜上所述，被告猶執
    陳詞否認上開詐欺取財、行使偽造私文書、準私文書及偽造
    有價證券犯行，亦未提出任何積極事證，惟其辯解業經本院
    說明指駁如前，其再事爭執，尚難認為有理由，應予駁回。
據上論結，應依刑事訴訟法第368條，判決如主文。
本案經檢察官周佩瑩提起公訴，檢察官陳惠珠到庭執行職務。
中　　華　　民　　國　　110 　年　　5 　　月　　20　　日
            刑事第二庭   審判長法　官　何  志  通
                               法　官  石  馨  文
                               法　官  許  月  馨 
以上正本證明與原本無異。
如不服本判決應於收受送達後20日內向本院提出上訴書狀，其未
敘述上訴理由者，並得於提起上訴後20日內向本院補提理由書狀
（均須按他造當事人之人數附繕本）「切勿逕送上級法院」。 
                               書記官  李  妍  嬅 
　　　　　　　　　　　　　　　        
中　　華　　民　　國　　110 　年　　5 　　月　　20　　日

附表一：
編號 文書 文書名義人 行使對象 時間 備註 1 被告利用其所稱係 「卓琇鈺、Sandy Jo」（即被告所詐 稱巨大公司董事長 之媳婦）使用之電 子郵件帳號而偽造 之電子郵件 Sandy Jo 告訴人 100 年4 月28日 被告假冒左揭文書名義人偽 造電子郵件後傳送至告訴人 之電子郵件帳號（見交查卷 ㈠第151 頁、偵續卷第77頁 ）。 2  Sandy 姐 告訴人 100 年7 月8 日 被告轉寄其所偽造被告與左 揭文書名義人間之電子郵件 至告訴人之電子郵件帳號（ 見偵續卷第82頁）。 3  Joy （即被告 所詐稱「卓琇 鈺」之助理） 告訴人 100 年8 月3 日 被告假冒左揭文書名義人偽 造電子郵件後傳送至告訴人 之電子郵件帳號（見交查卷 ㈡第57頁）。 4  Sandy 姐 紀予婷 100 年7 月9 日 至同年7 月10日 1.被告轉寄其所偽造被告與   左揭文書名義人間之電子   郵件至紀予婷之電子郵件   帳號，再由紀予婷轉寄至   告訴人之電子郵件帳號（   見交查卷㈡第46頁）。 2.起訴書誤載此部分文書名   義人係「May 」、漏載部   分文書行使時間「100年7月10日」，應予更正、補充。 5 被告利用其所稱係 「黃玉梅、May 」 （即被告所詐稱巨 大公司子公司會計 ）使用之電子郵件 帳號而偽造之電子 郵件 May 告訴人 100 年5 月6 日 1.被告假冒左揭文書名義人   偽造電子郵件後傳送至告   訴人之電子郵件帳號（見   交查卷㈠第153 頁）。 2.起訴書漏載此部分文書行   使時間，應予補充。 6  阿May、May 告訴人 100 年5 月7 日 被告假冒左揭文書名義人偽 造電子郵件後傳送至告訴人 之電子郵件帳號（見交查卷 ㈠第152 至153 頁）。 7  May 告訴人 100 年5 月9 日 被告假冒左揭文書名義人偽 造電子郵件後傳送至告訴人 之電子郵件帳號（見交查卷 ㈠第154 頁）。 8  May 告訴人 100 年5 月16日 被告假冒左揭文書名義人偽 造電子郵件後傳送至告訴人 之電子郵件帳號（見交查卷 ㈠第155 至157 頁）。 9  May 告訴人 100 年5 月18日 1.被告假冒左揭文書名義人   偽造電子郵件後傳送至告   訴人之電子郵件帳號（見   交查卷㈠第158 至159 頁   ）。 2.起訴書漏載此部分文書行   使時間，應予補充。 10  May 告訴人 100 年5 月20日 被告假冒左揭文書名義人偽 造電子郵件後傳送至告訴人 之電子郵件帳號（見交查卷 ㈠第160 至161 頁）。 11  May 告訴人 100 年5 月27日 被告轉寄其所偽造被告與左 揭文書名義人間之電子郵件 至告訴人之電子郵件帳號（ 見偵卷㈠第79頁、偵續卷第 73頁）。 12  May 告訴人 100 年6 月7 日 被告假冒左揭文書名義人偽 造電子郵件後傳送至告訴人 之電子郵件帳號（見交查卷 ㈠第165 至166 、交查卷㈡第131 至133 頁）。 13  May 告訴人 100 年6 月10日 被告假冒左揭文書名義人偽 造電子郵件後傳送至告訴人 之電子郵件帳號（見交查卷 ㈠第167 至168 頁）。 14  May 告訴人 100 年6 月15日 被告假冒左揭文書名義人偽 造電子郵件後傳送至告訴人 之電子郵件帳號（見交查卷 ㈠第169 至171 頁）。 15  May 告訴人 100 年6 月16日 被告假冒左揭文書名義人偽 造電子郵件後傳送至告訴人 之電子郵件帳號（見交查卷 ㈠第172 至173 頁）。 16  May 告訴人 100 年6 月18日 1.被告假冒左揭文書名義人   偽造電子郵件後傳送至告   訴人之電子郵件帳號（見   交查卷㈡第134 至136 頁   ）。 2.此部分未據檢察官於起訴   書附表一載明，然應為起   訴效力所及。 17  May 告訴人 100 年6 月20日 被告假冒左揭文書名義人偽 造電子郵件後傳送至告訴人 之電子郵件帳號（見偵卷㈠ 第81頁、偵續卷第75頁）。 18  May 告訴人 100 年6 月21日 被告假冒左揭文書名義人偽 造電子郵件後傳送至告訴人 之電子郵件帳號（見偵續卷 第80頁、交查卷㈠第174 至 176 頁）。 19  May 告訴人 100 年6 月22日 被告假冒左揭文書名義人偽 造電子郵件後傳送至告訴人 之電子郵件帳號（見交查卷 ㈠第177 至178 頁）。 20  May 告訴人 100 年6 月23日 被告假冒左揭文書名義人偽 造電子郵件後傳送至告訴人 之電子郵件帳號（見交查卷 ㈡第2 至3 頁）。 21  May 告訴人 100 年6 月27日 被告假冒左揭文書名義人偽 造電子郵件後傳送至告訴人 之電子郵件帳號（見交查卷 ㈡第6 至7 頁）。 22  May 告訴人 100 年6 月28日 被告假冒左揭文書名義人偽 造電子郵件後傳送至告訴人 之電子郵件帳號（見交查卷 ㈡第10至11頁）。 23  May 、May 姐 告訴人 100 年6 月29日 被告假冒左揭文書名義人偽 造電子郵件後傳送至告訴人 之電子郵件帳號（見交查卷 ㈡第12至13、16頁）。 24  May 告訴人 100 年6 月30日 被告假冒左揭文書名義人偽 造電子郵件後傳送至告訴人 之電子郵件帳號（見交查卷 ㈡第14至15頁）。 25  May 告訴人 100 年7 月1 日 被告假冒左揭文書名義人偽 造電子郵件後傳送至告訴人 之電子郵件帳號（見交查卷 ㈡第19至20頁）。 26  May 告訴人 100 年7 月4 日 被告假冒左揭文書名義人偽 造電子郵件後傳送至告訴人 之電子郵件帳號（見交查卷 ㈡第25至26頁）。 27  May 告訴人 100 年8 月9 日 1.被告假冒左揭文書名義人   偽造電子郵件後傳送至告   訴人之電子郵件帳號（見   交查卷㈡第58至61頁、偵   續卷第83頁）。 2.起訴書誤載此部分文書名   義人係「Sandy Jo」，應   予更正。 28  May 告訴人 100 年8 月10日 1.被告假冒左揭文書名義人   偽造電子郵件後傳送至告   訴人之電子郵件帳號（見   交查卷㈡第62至64頁）。 2.起訴書誤載此部分文書名   義人係「Sandy Jo」，應   予更正。 29 被告利用其所稱係 「麗芝、Lilz」（ 即被告所詐稱巨大 公司子公司會計） 使用之電子郵件帳 號而偽造之電子郵 件 Lilz 告訴人 100 年5 月27日 被告假冒左揭文書名義人偽 造電子郵件後傳送至告訴人 之電子郵件帳號（見交查卷 ㈠第162 頁、偵續卷第78頁 ）。 30  Lilz 告訴人 100 年6 月4 日 、同年6 月7 日 1.被告假冒左揭文書名義人   偽造電子郵件後傳送至告   訴人之電子郵件帳號（見   交查卷㈠第163 至164 頁   ）。 2.起訴書誤載此部分文書行   使時間為「100年6月5日」，應予更正。 31  Lilz 告訴人 100 年6 月23日 被告假冒左揭文書名義人偽 造電子郵件後傳送至告訴人 之電子郵件帳號（見偵續卷 第81頁）。 32  Lilz 告訴人 100 年6 月24日 被告假冒左揭文書名義人偽 造電子郵件後傳送至告訴人 之電子郵件帳號（見交查卷 ㈡第4 至5 頁）。 33  Lilz 告訴人 100 年6 月27日 被告假冒左揭文書名義人偽 造電子郵件後傳送至告訴人 之電子郵件帳號（見交查卷 ㈡第8 至9 頁）。 34  Lilz 告訴人 100 年7 月1 日 被告假冒左揭文書名義人偽 造電子郵件後傳送至告訴人 之電子郵件帳號（見交查卷 ㈡第17至18頁）。 35  Lilz 告訴人 100 年7 月3 日 被告假冒左揭文書名義人偽 造電子郵件後傳送至告訴人 之電子郵件帳號（見交查卷 ㈡第21至24頁）。 36  Lilz 告訴人 100 年7 月10日 被告轉寄其所偽造被告與左 揭文書名義人間之電子郵件 至告訴人之電子郵件帳號（ 見交查卷㈡第45頁）。 37  Lilz 告訴人 100 年8 月10日 被告假冒左揭文書名義人偽 造電子郵件後傳送至告訴人 之電子郵件帳號（見偵續卷 第84頁）。 38 被告利用其所稱係 「卓文勝、A.sh」 （即被告所詐稱「 卓琇鈺」之弟）使 用之電子郵件帳號 而偽造之電子郵件 A.sh 告訴人 100 年7 月5 日 被告假冒左揭文書名義人偽 造電子郵件後傳送至告訴人 之電子郵件帳號（見交查卷 ㈡第27至30頁）。 39  A.sh 告訴人 100 年7 月6日 被告假冒左揭文書名義人偽 造電子郵件後傳送至告訴人 之電子郵件帳號（見交查卷 ㈡第31至32頁）。 40  A.sh 告訴人 100 年7 月7 日 被告假冒左揭文書名義人偽 造電子郵件後傳送至告訴人 之電子郵件帳號（見交查卷 ㈡第33至37頁）。 41  A.sh 告訴人 100 年7 月8 日 被告假冒左揭文書名義人偽 造電子郵件後傳送至告訴人 之電子郵件帳號（見交查卷 ㈡第39至44頁）。 42  A.sh 告訴人 100 年7 月10日 被告假冒左揭文書名義人偽 造電子郵件後傳送至告訴人 之電子郵件帳號（見偵卷㈠ 第82頁、偵續卷第76頁）。 43  A.sh 告訴人 100 年7 月11日 被告假冒左揭文書名義人偽 造電子郵件後傳送至告訴人 之電子郵件帳號（見交查卷 ㈡第47至49頁）。 44  A.sh 告訴人 100 年7 月12日 被告假冒左揭文書名義人偽 造電子郵件後傳送至告訴人 之電子郵件帳號（見交查卷 ㈡第50至52頁）。 45  A.sh 告訴人 100 年7 月14日 1.被告假冒左揭文書名義人   偽造電子郵件後傳送至告   訴人之電子郵件帳號（見   交查卷㈡第53至55頁）。 2.起訴書漏載此部分文書行   使時間，應予補充。 46  A.sh 告訴人 100 年8 月1 日 被告假冒左揭文書名義人偽 造電子郵件後傳送至告訴人 之電子郵件帳號（見交查卷 ㈡第56頁）。 47 被告佯裝為「黃玉 梅」或巨大公司之 協力廠商匯款而偽 造之郵政國內匯款 執據 維鎂科技有限 公司 郵局經辦人 員 100 年5 月11日 被告指示葉欣宜所填寫而匯 款予告訴人（見交查卷㈠第 133 頁）。 48  維鎂科技有限 公司 郵局經辦人 員 100 年5 月26日 被告指示葉欣宜所填寫而匯 款予告訴人（見交查卷㈠第 134 頁）。 49  維鎂科技有限 公司 郵局經辦人 員 100 年6 月3 日 被告指示葉欣宜所填寫而匯 款予告訴人（見交查卷㈠第 135 頁）。 50  維鎂科技 郵局經辦人 員 100 年6 月8 日 被告指示葉欣宜所填寫而匯 款予告訴人（見交查卷㈠第 136 頁）。 51  維鎂科技 郵局經辦人 員 100 年6 月9日 被告指示陳閩騏所填寫而匯 款予告訴人（見交查卷㈠第 125 頁）。 52  維鎂科技有限 公司 郵局經辦人 員 100 年6 月14日 被告指示陳閩騏所填寫而匯 款予告訴人（見交查卷㈠第 124 頁）。 53  維鎂科技有限 公司 郵局經辦人 員 100 年6 月15日 被告指示葉欣宜所填寫而匯 款予告訴人（見交查卷㈠第 137 頁）。 54  維鎂科技 郵局經辦人 員 100 年6 月16日 被告指示葉欣宜所填寫而匯 款予告訴人（見交查卷㈠第 138 頁）。 55  GT有限公司 郵局經辦人 員 100 年6 月27日 被告指示葉欣宜所填寫而匯 款予告訴人（見交查卷㈠第 131 頁）。 56  黃玉梅 郵局經辦人 員 100 年7 月13日 被告指示陳閩騏所填寫而匯 款予告訴人（見交查卷㈠第 123 頁）。 57  GT有限公司 郵局經辦人 員 100 年7 月28日 被告指示葉欣宜所填寫而匯 款予紀予婷（見交查卷㈠第 130 頁）。 58  GT有限公司 郵局經辦人 員 100年8 月12日 被告指示葉欣宜所填寫而匯 款予紀予婷（見交查卷㈠第 128 頁）。 59  GT有限公司 郵局經辦人 員 100年8 月12日 被告指示葉欣宜所填寫而匯 款予告訴人（見交查卷㈠第 129 頁）。 60  GT有限公司 郵局經辦人 員 100年8 月19日 被告指示葉欣宜所填寫而匯 款予紀予婷（見交查卷㈠第 127 頁）。 
附表二：
編號 支票號碼 發票日 票面金額 偽造印文 1 Q0000000 100 年5 月10日 120 萬元 左揭豐原中正路郵局帳號「00000000」號支票正面上總計偽造「維鎂科技有限公司」之印文15枚、其餘內容無法辨識之印文29枚（見交查卷㈡第125至128頁）。 2 Q0000000 100 年5 月15日 245 萬元  3 Q0000000 100 年6 月2 日 458 萬元  4 Q0000000 100 年6 月5 日 380 萬元  5 Q0000000 100 年6 月8 日 265 萬元  6 Q0000000 100 年6 月12日 658 萬元  7 Q0000000 100 年6 月15日 100 萬元  8 Q0000000 100 年6 月20日 230 萬元  9 Q0000000 100 年6 月22日 632 萬元  10 Q0000000 100 年6 月25日 140 萬元  11 Q0000000 100 年6 月28日 450 萬元  12 Q0000000 100 年6 月30日 640 萬元  13 Q0000000 100 年7 月2 日 130 萬元  14 Q0000000 100 年7 月5 日 265 萬元  15 Q0000000 100 年7 月8 日 150 萬元  
附表三：
編號 付款人 帳號 支票號碼 發票人 發票日 金額 1 台北市第五信用合作社 000000000 AF0000000 莊佳銘 100 年9 月30日 780 萬元 2 台北市第五信用合作社 000000000 AF0000000 莊佳銘 100 年10月8 日 9,555 萬元 3 陽信銀行溪洲分行 6420 AD0000000 采妅企業有限公司 100 年9 月30日 1,900 萬元 4 陽信銀行溪洲分行 6420 AD0000000 采妅企業有限公司 100 年10月15日 1,935 萬元 5 陽信銀行溪洲分行 6420 AD0000000 采妅企業有限公司 100 年10月20日 8,000 萬元 6 陽信銀行溪洲分行 6420 AD0000000 采妅企業有限公司 100 年10月30日 8,000 萬元 7 合作金庫銀行樹林分行 00305-1 WT0000000 鈺瑄企業有限公司 100 年10月12日 1,401 萬元 8 合作金庫銀行樹林分行 00305-1 WT0000000 鈺瑄企業有限公司 100 年10月18日 1,540 萬元 9 合作金庫銀行樹林分行 00305-1 WT0000000 鈺瑄企業有限公司 100 年10月20日 1,735 萬元 10 合作金庫銀行樹林分行 00305-1 WT0000000 鈺瑄企業有限公司 100 年11月1 日 1,978 萬元